【裁判字號】    98,上訴,418
【裁判日期】    980401
【裁判案由】    違反槍砲彈藥刀械管制條例
【裁判全文】
臺灣高等法院臺中分院刑事判決         98年度上訴字第418號
上  訴  人
即  被  告  甲○○
                      號7樓之.
選任辯護人  王文聖律師
上列上訴人因違反槍砲彈藥刀械管制條例案件，不服臺灣臺中地
方法院97年度訴字第4759號中華民國97年12月31日第一審判決（
起訴案號：臺灣臺中地方法院檢察署97年度偵字第19987號），
提起上訴，本院判決如下：
    主  文
上訴駁回。
     犯罪事實
一、甲○○明知改造手槍、子彈均屬槍砲彈藥刀械管制條例所列
    管禁止持有之物，未經主管機關之許可，不得持有，竟於民
    國（下同）97年8月11日凌晨3、4時許，在臺中市○區○○○
    街附近某巷道內，發現由某不詳姓名、年籍之人所拋棄之包
    包內有仿GLOCK廠17型半自動手槍製造之槍枝換裝土造金屬
    滑套及槍管而成之改造手槍1枝（含彈匣1個，槍枝管制編號
    第0000000000號），及由金屬彈殼組合直徑8.5mm金屬彈頭
    而成之非制式子彈2顆後，未報請主管或警政機關處理，而
    基於持有改造手槍、子彈之犯意，旋即予以據而持有，並將
    之攜回於其位於臺中市○區○○○路4段232之3號7樓之5住
    處內藏放。嗣於同日凌晨4、5時許，甲○○以電話邀同友人
    徐昕衛、鄭啟明至其上開住處，並取出上開槍、彈，欲加以
    展示之際，該槍枝卻突然走火，因而擊中坐於床沿上之徐昕
    衛，使徐昕衛因之受有右臏骨骨折、右膝開放性等傷害（過
    失傷害部分，業經不起訴處分確定），鄭啟明、甲○○在場
    見狀，隨即駕駛車號8H-9997號自用小客車，將徐昕衛送往
    中國醫藥大學附設醫院診治。經該院醫師診斷徐昕衛之傷源
    係受槍擊後，乃通報警方處理。嗣臺中市警察局第五分局北
    屯派出所警員王隆鈞等人據報後，隨即約詢徐昕衛、鄭啟明
    ，惟其2人因顧忌甲○○因此被關，遂一致表示徐昕衛係於
    同日凌晨5時30分許，在臺中市○○路三光巷口公園運動時
    ，遭不明槍擊等語，然經該局偵查隊警員會同鑑識人員至前
    述公園進行勘查、查訪後，卻發現該公園內並無槍擊現象，
    因認徐昕衛、鄭啟明有所保留，遂欲再約詢甲○○以進一步
    瞭解實情。期間，甲○○在其上開犯行，為有偵查犯罪職權
    之機關或公務員發覺前，即透過友人賴國棟向該局偵查隊小
    隊長張世玄等警員自首上開犯行，並於同日晚間7時45分許
    ，主動帶同張世玄等警員至其前址住處內，取出上開槍枝、
    非制式子彈1顆，及擊中徐昕衛之子彈所遺留之彈殼1顆，而
    報繳其所持有之全部槍彈，並接受裁判。
二、案經臺中市警察局第五分局報請臺灣臺中地方法院檢察署檢
    察官偵查起訴。
     理  由
壹、程序部分：
一、按被告以外之人（包括證人、鑑定人、告訴人、被害人及共
    同被告等）於審判外之陳述雖不符刑事訴訟法第159條之1至
    之4等4條之規定，而經當事人於審判程式同意作為證據，法
    院審酌該言詞陳述或書面陳述作成時之情況，認為適當者，
    亦得為證據；當事人、代理人或辯護人於法院調查證據時，
    知有刑事訴訟法第159條第1項不得為證據之情形，而未於言
    詞辯論終結前聲明異議者，視為有前項之同意，同法第159
    條之5定有明文。立法意旨在於傳聞證據未經當事人之反對
    詰問予以核實，原則上先予排除。惟若當事人已放棄反對詰
    問權，於審判程式中表明同意該等傳聞證據可作為證據；或
    於言詞辯論終結前未聲明異議，基於尊重當事人對傳聞證據
    之處分權，及證據資料愈豐富，愈有助於真實發見之理念，
    且強化言詞辯論主義，使訴訟程式得以順暢進行，上開傳聞
    證據亦均具有證據能力。另按刑事訴訟法第159條之5第2項
    所定：「當事人、代理人或辯護人於法院調查證據時，知有
    第159條第1項不得為證據之情形，而未於言詞辯論終結前聲
    明異議者，視為有前項之同意。」乃係基於證據資料愈豐富
    ，愈有助於真實發現之理念，酌採當事人進行主義之證據處
    分權原則，並強化言詞辯論主義，透過當事人等到庭所為之
    法庭法動，在使訴訟程式順暢進行之要求下，承認傳聞證據
    於一定條件內，得具證據適格。此種「擬制同意」，因與同
    條第1項之明示同意有別，實務上常見當事人等係以「無異
    議」或「沒有意見」表示之，斯時倘該證據資料之性質，已
    經辯護人閱卷而知悉，或自起訴書、原審判決書之記載而了
    解，或偵、審中經檢察官、審判長、受命法官、受託法官告
    知，或被告逕為認罪答辯或有類似之作為、情況，即可認該
    相關人員於調查證據之時，知情而合於擬制同意之要件（最
    高法院96年度臺上字第4174號判決要旨可資參照）。
二、而查本件證人徐昕衛於警偵訊、證人鄭啟明於警詢之證述內
    容，及卷附中國醫藥大學附設醫院診斷證明書（證人徐昕衛
    ）、槍枝照片、內政部警政署刑事警察局97年9月10日刑鑑
    字第0970122174號槍彈鑑定書，及扣案之前述槍枝、非制式
    子彈暨彈殼各1顆等，依卷證所示，其等作成或取得之狀態
    ，並無違背其等個人意思而為陳述，或其他違法取供，抑或
    不法取得之情形，證人徐昕衛於偵訊時並曾經檢察官諭令具
    結，其證詞之可信性更已獲擔保，且本件公訴人、被告及選
    任辯護人於原審及本院審理中表示對於上開證據之證據能力
    不爭執，亦即對上開證據資料，於原審及本院審理中復不爭
    執其等證據能力及真實性，足認並無顯不可信或係不法取得
    之情況，本院審酌其等之內容亦適宜為本案證據，是本件證
    人徐昕衛於警偵訊、證人鄭啟明於警詢之證述內容，及卷附
    中國醫藥大學附設醫院診斷證明書（證人徐昕衛）、槍枝照
    片、內政部警政署刑事警察局97年9月10日刑鑑字第0970122
    174號槍彈鑑定書等於審判外之言詞、書面陳述，連同扣案
    之前述槍枝、非制式子彈暨彈殼各1顆，仍具有證據能力。
貳、認定犯罪事實所憑之證據及理由：
一、上開事實，業據上訴人即被告甲○○（下稱被告）於警、偵
    訊、原審及本院審理中坦承不諱，核與證人徐昕衛於警、偵
    訊、證人鄭啟明於警詢中證述其等如何受邀在被告前址住處
    ，而證人徐昕衛又係如何因槍枝走火而受傷，及其等嗣又如
    何前往中國醫藥大學附設醫院就醫，暨其等又如何因顧忌被
    告被關，而向警員謊稱係於同日凌晨5時30分許，在臺中市
    ○○路三光巷口公園運動時，遭不明槍擊等語，迄至被告稍
    後自首，始改口合承事實經過等情節相符，復有中國醫藥大
    學附設醫院診斷證明書（證人徐昕衛）、槍枝照片在卷可參
    ，及前述槍枝、非制式子彈暨彈殼各1顆等扣案可憑，且該
    扣案之手槍、子彈及彈殼等，經送往內政部警政署刑事警察
    局鑑驗後，認(一)送鑑手槍1枝（槍枝管制編號第0000000000
    號），認係改造手槍，由仿GLOCK廠17型半自動手槍製造之
    槍枝，換裝土造金屬滑套及槍管而成，擊發功能正常，可供
    擊發適用子彈使用，認具殺傷力；(二)送鑑子彈1顆，認係非
    制式子彈，由金屬彈殼組合直徑8.5mm金屬彈頭而成，彈底
    具撞擊痕跡，經試射，可擊發，認具殺傷力；(三)送鑑彈殼1
    顆，認係已擊發之非制式金屬彈殼。此有該局97年9月10日
    刑鑑字第0970122174號槍彈鑑定書在卷可憑。據此，堪認被
    告前開自白確與事實相符，應可採信。本案事證明確，被告
    犯行洵堪認定，應依法論科。
二、核被告所為，係犯槍砲彈藥刀械管制條例第8條第4項之未經
    許可，持有可發射子彈具有殺傷力之改造手槍罪及同法第12
    條第4項未經許可持有子彈罪。被告以一行為同時地持有改
    造手槍及子彈，觸犯前述2罪名，為想像競合犯，應依刑法
    第55條之規定，從一重之槍砲彈藥刀械管制條例第8條第4項
    之未經許可，持有可發射子彈具有殺傷力之改造手槍罪處斷
    。被告在其上開犯行，為有偵查犯罪職權之機關或公務員發
    覺前，即透過友人賴國棟向該局偵查隊小隊長張世玄等警員
    自首上開犯行，並於同日晚間7時45分許，主動帶同張世玄
    等警員至其前址住處內，取出上開槍枝、非制式子彈1顆，
    及擊中徐昕衛之子彈所遺留之彈殼1顆，而報繳其所持有之
    全部槍、彈，並接受裁判之事實，有被告之警詢筆錄在卷可
    證，並經證人即本案承案員警丙○○於原審法院審理中到院
    結證屬實，應依槍砲彈藥刀械管制條例第18條第1項前段規
    定減輕其刑。又本件證人徐昕衛、鄭啟明固曾一度於警詢中
    謊稱證人徐昕衛係於同日凌晨5時30分許，在臺中市○○路
    三光巷口公園運動時，遭不明槍擊等語，惟此純係證人徐昕
    衛、鄭啟明擔憂被告被關，始為不實之陳述，業經證人徐昕
    衛、證人鄭啟明於警詢中說明甚詳，均核與常情無違，堪可
    採信。是此部分不實陳述，既係證人徐昕衛、鄭啟明源於個
    人之顧慮所為，自難據此推認被告自始即無接受裁判之意，
    是原審公訴人以此質疑被告無接受裁判之意，尚有誤會。再
    按槍砲彈藥刀械管制條例既為刑法之特別法，該條例第18條
    第1項前段規定，即為刑法第62條但書所示之特別規定，自
    應優先適用。而本件被告自首並報繳全部槍、彈之事實，已
    如前述，本案自應優先適用槍砲彈藥刀械管制條例第18條第
    1 項前段之規定，原審選任辯護人認應適用刑法第62條自首
    之規定，亦有誤會。
三、乃原審適用槍砲彈藥刀械管制條例第8條第4項、第12條第4
    項、第18條第1項前段，刑法第11條前段、第55條、第42條
    第2項、第38條第1項第1款之規定，並爰審酌槍、彈氾濫之
    情形將影響社會之治安，被告明知持有槍、彈係違法行為，
    竟仍茲意予以持有，惟念其犯罪後已坦承犯行、態度良好，
    頗有悔意，及其無前科，素行尚佳等一切情狀，量處被告有
    期徒刑2年，併科罰金新臺幣5萬元，並諭知罰金如易服勞役
    之折算標準；又說明扣案之仿GLOCK廠17型半自動手槍製造
    之槍枝，換裝土造金屬滑套及槍管而成之改造手槍1枝（含
    彈匣1個，槍枝管制編號第0000000000號），係違禁物，不
    問屬於犯人與否，應依刑法第38條第1項第1款規定宣告沒收
    ；及前揭經試射鑑定具有殺傷力之前述非制式子彈1顆，因
    經試射擊發，僅餘彈殼，即已失去子彈之功能，連同擊中證
    人徐昕衛之子彈所遺留之彈殼1顆，均為廢棄物，非屬違禁
    物，自毋庸予以宣告沒收等語。其認事用法均無違誤，量刑
    亦稱妥適，原審判決即應予維持。被告提起上訴略以：被告
    並無前科，且於犯後自首坦承犯行，並主動報繳所持有之全
    部槍、彈，期間僅持有該槍、彈15、16小時而已，所生之危
    害甚微，再加以被告犯後態度良好，並已有悔意，足認被告
    日後已無再犯之虞，請求為緩刑之諭知云云。惟查，原審已
    就被告上訴意旨所示之理由，於判決理由中及量刑時，已妥
    為斟酌及考量，且本院審酌持有槍、彈之行為，對於社會治
    安之危害甚大，且被告於持有前開槍、彈之過程中，更因而
    發生使人受傷之結果，認為被告請求緩刑之宣告，尚非有理
    由。本件被告之上訴為無理由，應駁回被告之上訴。
本案經檢察官乙○○到庭執行職務。
中    華    民    國    98    年    4     月    1     日
            刑事第十一庭  審判長法  官  陳  朱  貴
                                法  官  胡  文  傑
                                法  官  何  志  通
以上正本證明與原本無異。
如不服本判決應於收受送達後十日內向本院提出上訴書狀，其未
敘述上訴理由者，並得於提起上訴後十日內向本院補提理由書狀
（均須按他造當事人之人數附繕本）「切勿逕送上級法院」。
                                書記官  高  麗  淇
中    華    民    國    98    年    4     月    2     日


司法院資訊處製作；財團法人民間司法改革基金會備份。
